【裁判字號】    97,交易,153
【裁判日期】    970808
【裁判案由】    過失傷害等
【裁判全文】
臺灣桃園地方法院刑事判決             97年度交易字第153號
公  訴  人  臺灣桃園地方法院檢察署檢察官
被      告  甲○○
上列被告因過失致死等案件，經檢察官聲請簡易判決處刑（96年
度偵字第30604 號）及移送併案審理（97年度偵字第10439 號）
，本院改依通常程序審理，判決如下：
    主  文
甲○○服用酒類，不能安全駕駛動力交通工具而駕駛，處罰金新
臺幣玖萬元，如易服勞役，以新臺幣壹仟元折算壹日；又因過失
致人於死，處有期徒刑拾月。
    事  實
一、甲○○於民國96年12月3 日晚間7 時許至同日晚間11許，在
    桃園縣中壢市○○路附近某工地內飲用啤酒約4 瓶後，已達
    不能安全駕駛動力交通工具之程度，仍騎駛車號F5K-537 號
    機車沿桃園縣中壢市○○路往平鎮方向行駛，嗣於同日晚間
    11時50分許，行經延平路244 號前時，本應注意汽車駕駛人
    有飲用酒類後其吐氣所含酒精濃度超過每公升0.25毫克以上
    之情形者，不得駕車，且應注意行車速度，依速限標誌或標
    線之規定，無速限標誌或標線者，行車時速不得超過50公里
    ，並應注意車前狀況，隨時採取必要之安全措施等交通安全
    規則，且依當時天候晴、夜間有照明、路面乾燥、無缺陷、
    無障礙物、視距良好等情況觀之，亦無不能注意之情事，竟
    疏未注意及此，適有臺灣電力公司人員黃萬田、謝禎溪在該
    路段處施作工程，甲○○因酒後之反應力、注意力均受影響
    ，不僅超速行駛，又未能注意車前狀況，採取閃避黃萬田、
    謝禎溪之安全措施，猶貿然前行，所騎駛之機車遂撞及黃萬
    田，致黃萬田受有腦震盪、腦內出血之傷害。警方據報於翌
     (4)日凌晨0 時15分許至現場處理，測得甲○○呼氣酒精濃
    度高達每公升0.91毫克。又車禍發生後，甲○○於有偵查犯
    罪職權之公務員或機關發覺其過失致死犯行前，即向到場處
    理之員警自首犯罪，然黃萬田經送醫急救後，仍於同年月4
    日晚間8 時10分許，因車禍所造成之外傷性顱內出血不治死
    亡。
二、案經桃園縣政府警察局中壢分局報請臺灣桃園地方法院檢察
    署檢察官偵查後聲請簡易判決處刑及移送併案審理。
    理  由
一、按當事人、代理人或辯護人於法院調查證據時，知有第一百
    五十九條第一項不得為證據之情形，而未於言詞辯論終結前
    聲明異議者，視為同意作為證據，刑事訴訟法第159 條之5
    第2 項定有明文。查證人余金澎於警詢時之陳述，雖屬被告
    以外之人於審判外之言詞陳述，惟被告甲○○於本院調查該
    證據時，已知有刑事訴訟法第159 條第1 項不得為證據之情
    形，但未於言詞辯論終結前聲明異議，依首揭規定，視為同
    意將該陳述作為證據，且本院審酌該言詞陳述作成時，並無
    證明力明顯過低或證據係違法取得等情況，認該證人前開言
    詞陳述得為證據，先此敘明。
二、訊據被告甲○○除辯稱：現場當時只有交通錐，沒有擺放警
    示燈云云外，對於其他犯情則均坦承不諱，並經目擊證人余
    金澎於警詢時及目擊證人謝禎溪於檢察官訊問時具結證述綦
    詳，且有道路交通事故現場圖、調查報告表、現場照片、酒
    精濃度測試單、汽車駕駛人酒後生理協調平衡檢測紀錄卡附
    卷可稽。而被害人黃萬田因本件車禍受有腦震盪、腦內出血
    之傷害，並因車禍造成之外傷性顱內出血死亡等情，業經臺
    灣南投地方法院檢察署檢察官督同檢驗員相驗屍體屬實，製
    有勘驗筆錄、相驗屍體證明書、檢驗報告書及相驗照片在卷
    可考，另有天晟醫院診斷證明書附卷足憑。
三、被告雖以前詞置辯，然參酌證人余金澎於警詢時證稱：案發
    時我聽到有人喊叫聲時轉過頭來，發現被告所騎駛之機車撞
    倒安全燈後，謝禎溪及黃萬田倒在地上，現場有放置紅色警
    示燈、拒馬、道路施工牌、安全錐等語，及證人謝禎溪於檢
    察官訊問時證稱：我與黃萬田在現場準備做電力施工，我們
    已把安全錐、警示燈排好準備施工，不到1 秒被告的機車就
    撞上來，車子先撞到警示燈，警示燈飛過來撞到我的腳，然
    後車子才撞到黃萬田等語，足見該二名證人對現場已擺放安
    全錐、警示燈，及被告之機車係先撞倒警示燈才撞及黃萬田
    等情節所述一致，堪信屬實，被告前開所辯自不足採信。
四、按汽車駕駛人有飲用酒類後其吐氣所含酒精濃度超過每公升
    0.25毫克之情形者，不得駕車；行車速度，依速限標誌或標
    線之規定，無速限標誌或標線者，行車時速不得超過50公里
    ；車輛行駛時，駕駛人應注意車前狀況，隨時採取必要之安
    全措施，道路交通安全規則第114 條第2 款、第93條第1 項
    第1 款、第94條第3 項分別定有明文，被告騎駛機車自應遵
    守上開交通安全規則，且依當時天候晴、夜間有照明、路面
    乾燥、無缺陷、無障礙物、視距良好等情況觀之，並無不能
    注意之情事。查被告飲用酒類後其吐氣所含酒精濃度已超過
    每公升0.25毫克乙節，有前開酒精濃度測試單可參，而依卷
    附道路交通事故調查報告表所載，該路段速限為時速50公里
    ，被告則自承以時速約60公里之速度行駛，且案發之施工現
    場於車禍發生前已擺放安全錐及警示燈等情，亦已如前述，
    況依卷附現場照片觀之，車禍發生時該地點之視線確可見擺
    放之安全錐及警示燈，又被告復自承：其當時有看到安全錐
    等語，足認被告於通過上開路段時，不僅因酒精濃度超過標
    準致其注意力、反應力變差，且超速行駛及疏於注意車前狀
    況，始導致未能及時煞避而發生本件車禍，其有過失甚明。
    而本件車禍經送請臺灣省桃園縣區車輛行車事故鑑定委員會
    鑑定結果，亦認定被告於夜間酒精濃度超過法定值駕駛機車
    超速行駛，且未注意車前狀況為肇事原因，有該會97年4 月
    11日桃縣行字第0975201051號函所附之鑑定意見書1 份在卷
    可參。是被告之過失行為，核與被害人黃萬田之死亡結果間
    ，具有相當因果關係。
五、按行為後法律有變更者，適用行為時之法律，但行為後之法
    律有利於行為人者，適用最有利於行為人之法律，刑法第2
    條第1 項定有明文。而刑法修正之比較新舊法，應就罪刑有
    關之共犯、未遂犯、想像競合犯、牽連犯、連續犯、結合犯
    ，以及累犯加重、自首減輕暨其他法定加減原因（如身分加
    減）與加減例等一切情形，綜其全部罪刑之結果而為比較（
    最高法院95年5 月23日95年度第8 次刑庭會議決議可資參照
    ）。查被告行為後，關於刑法第185 條之3 之罪，其法定刑
    部分，已由修正前「處1 年以下有期徒刑、拘役或3 萬元以
    下罰金」，更改為「處1 年以下有期徒刑、拘役或科或併科
    15萬元以下罰金」，此項變更自屬刑法第2 條之法律變更。
    經比較修正前後刑法之規定，修正後刑法第185 條之3 之規
    定並非較有利於被告，自應適用修正前刑法第185 條之3 之
    規定。
六、核被告所為，係犯修正前刑法第185 條之3 服用酒類不能安
    全駕駛動力交通工具而駕駛罪，及同法第276 條第1 項之過
    失致死罪。檢察官聲請處刑意旨認被告係觸犯刑法第284 條
    第1 項之過失傷害罪，容有未合，惟其基本事實同一，本院
    應予審理，並變更其起訴法條。被告酒醉駕車，因而致被害
    人死亡，所犯上開過失致死罪，應依道路交通管理處罰條例
    第86條第1 項之規定加重其刑。又被告於肇事後，在其過失
    致死犯行未為任何有偵查犯罪職權之公務員知悉前，不逃避
    接受裁判，向到場處理之警員承認其為肇事人等情，有桃園
    縣政府警察局道路交通事故肇事人自首情形紀錄表1 紙在卷
    可考，是被告既已向該管公務員申述犯罪事實而不逃避接受
    裁判，已合於刑法第62條前段所定對於未發覺之犯罪自首而
    接受裁判之要件，爰依該條規定就其過失致死之犯行減輕其
    刑。上開刑之加減並應先加後減之。至檢察官移送併案審理
    部分，因與聲請處刑部分為同一案件，本院應併予審理。茲
    審酌被告藐視法令，於酒後仍騎駛機車，呼氣酒精濃度高達
    每公升0.91毫克，其行為嚴重影響道路交通安全，復因此肇
    事致被害人死亡，對被害人家屬造成難以彌補之傷痛，兼衡
    其過失行為又為本件車禍發生之肇事原因，且迄今未賠償被
    害人家屬所受之損失，及其犯後態度等一切情狀，分別量處
    如主文所示之刑，所處罰金部分並諭知易服勞役之折算標準
    。
七、本件檢察官原聲請以簡易判決處刑，惟經本院認有刑事訴訟
    法第451 條之1 第4 項但書第2 款所定之情形，依同法第45
    2 條之規定，本件爰改依通常程序審判之，末此敘明。
據上論斷，應依刑事訴訟法第452 條、第299 條第1 項前段、第
300 條，修正前刑法第185 條之3 ，刑法第276 條第1 項、第62
條前段、第42條第3 項，道路交通管理處罰條例第86條第1 項，
刑法施行法第1 條之1 第1 項、第2 項前段，判決如主文。
本案經檢察官許曉微到庭執行職務。
中    華    民    國    97    年    8     月    8     日
                  交通法庭   法  官  魏于傑
上正本證明與原本無異。
如不服本判決，得於收受判決正本後10日內，向本院提出上訴狀
。
                             書記官  林怡君
中    華    民    國    97    年    8     月    19    日
本案論罪科刑主要法條：
中華民國刑法第276條
（過失致死罪）
因過失致人於死者，處 2 年以下有期徒刑、拘役或 2 千元以下
罰金。
從事業務之人，因業務上之過失犯前項之罪者，處 5 年以下有期
徒刑或拘役，得併科 3 千元以下罰金。


司法院資訊處製作；財團法人民間司法改革基金會備份。
